臺灣臺南地方法院民事裁定
110年度消債更字第109號
聲  請  人
即債務人    黃昭諹（原名黃昭勳）


上列債務人因消費者債務清理事件聲請更生，本院裁定如下：
    主  文
債務人黃昭諹自民國一一一年四月十二日下午四時起開始更生程
序，並命司法事務官進行本件更生程序。
    理  由
一、按債務人不能清償債務或有不能清償之虞者，得依本條例所
    定更生程序，清理其債務；債務人無擔保或無優先權之本金
    及利息債務總額未逾新臺幣（下同）1,200萬元者，於法院
    裁定開始清算程序或宣告破產前，得向法院聲請更生；債務
    人對於金融機構負債務者，在聲請更生或清算前，應向最大
    債權金融機構請求協商債務清償方案，或向其住、居所地之
    法院或鄉、鎮、市、區調解委員會聲請債務清理之調解；法
    院開始更生程序之裁定，應載明其年、月、日、時，並即時
    發生效力。前項裁定不得抗告，並應公告之；法院裁定開始
    更生或清算程序後，得命司法事務官進行更生或清算程序。
    消費者債務清理條例（下稱消債條例）第3條、第42條第1項
    、第151條第1項、第45條、第16條第1項前段分別定有明文
    。　　
二、聲請意旨略以：聲請人積欠債權人國泰世華商業銀行、台新
    國際商業銀行、中國信託商業銀行、遠東國際商業銀行、玉
    山商業銀行、三信商業銀行、永豐商業銀行、台灣金聯資產
    管理股份有限公司、台新資產管理股份有限公司無擔保無優
    先權債務，共計債務金額為4,401,814元。聲請人曾於民國1
    08年7月9日向最大債權台新國際商業銀行提出消債條例前置
    協商聲請，台新國際商業銀行提出二階段還款方案，期數72
    期、利率0%、第一階段每月還款5,000元之清償方案，然聲
    請人每月薪資收入約25,000元至28,000元，且上開清償方案
    未包含台灣金聯資產管理股份有限公司、台新資產管理股份
    有限公司之債權，故聲請人無法負擔上開清償方案而協商不
    成立。聲請人自107年1月1日至109年10月31日擔任小客車租
    賃公司代駕司機，每月薪資約25,000元；自109年11月1日起
    至110年3月31日任職於浤騏貿易公司臺南分公司擔任業務助
    理，每月薪資約26,000元；自110年4月1日起迄今任職於尚
    裕發有限公司擔任業務，每月薪資約26,000元。聲請人住在
    哥哥的房子，與哥哥口頭約定補貼每月房租6,000元及水電
    費1,500元，另每月餐費6,820元、瓦斯費750元、漁保1,000
    元、電話費142元、加油費600元、手機及網路費729元、生
    活雜項1,000元，以上合計每月支出18,541‬元。名下財產僅
    臺南東門郵局存款餘額6,325元、南縣區漁會存款餘額90元
    、遠東國際商業銀行臺南分行存款餘額0元、台北銀行永康
    分行存款餘額756元、第一商業銀行存款餘額672元、三商美
    邦人壽保單兩份（保單價值準備金分別為287,198元、118,6
    65元），無其他財產。除個人生活必要支出外，尚需支付父
    親扶養費，實無力清償債務。是衡以債務人之財產、勞力及
    信用綜合判斷，就已屆清償期之債務，顯已陷於全盤繼續不
    能清償之客觀情狀，而有不能清償債務之虞情事。聲請人係
    一般消費者，未從事營業，且未經法院裁定開始清算程序或
    宣告破產。爰依消債條例之規定，提出本件更生之聲請等語
    。
三、本院之判斷：
(一)聲請人主張其為一般消費者，5年內未從事營業活動，積欠
    債權人國泰世華商業銀行、台新國際商業銀行、中國信託商
    業銀行、遠東國際商業銀行、玉山商業銀行、三信商業銀行
    、永豐商業銀行、台灣金聯資產管理股份有限公司、台新資
    產管理股份有限公司，共計無擔保無優先權債務為4,401,81
    4元等情，業據其提出債權人清冊、財團法人金融聯合徵信
    中心當事人綜合信用報告-債務清理條例前置協商專用債權
    人清冊、財團法人金融聯合徵信中心查詢當事人綜合信用報
    告回覆書為證（南司消債調字卷第33-35、63-74頁；消債更
    字卷第249-259頁）。且有債權人國泰世華商業銀行【陳報
    債權金額717,212元】、台新國際商業銀行【陳報債權金額1
    ,308,434元】、中國信託商業銀行【陳報債權金額982,341
    元】、遠東國際商業銀行【陳報債權金額1,117,957‬元】、
    玉山商業銀行【陳報債權金額237,719元】、台灣金聯資產
    管理股份有限公司【陳報債權金額129,793元】、三信商業
    銀行【陳報債權金額431,937元】、永豐商業銀行【陳報債
    權金額748,572元】、台新資產管理股份有限公司【陳報債
    權金額1,925,333元】之陳報狀在卷可稽（消債更字卷第109
    -187頁），上開債權陳報合計為7,599,298元。是聲請人為
    一般消費者，現積欠無擔保或無優先權之本金及利息債務總
    額未逾12,000,000元，堪可認定。又聲請人在本件更生聲請
    前，於108年7月9日向最大債權台新國際商業銀行提出消債
    條例前置協商聲請，該銀行提出二階段還款方案，期數72期
    、利率0%、第一階段每月還款5,000元之清償方案，然聲請
    人每月薪資收入約25,000元至28,000元，且上開清償方案未
    包含台灣金聯資產管理股份有限公司、台新資產管理股份有
    限公司之債權，故聲請人無法負擔上開清償方案而協商不成
    立等情，亦據聲請人提出108年9月27日台新國際商業銀行出
    具之前置協商不成立通知書、前置協商開始通知函為證（南
    司消債調字卷第55-61頁）。是聲請人提起本件更生聲請前
    ，已踐行前置協商程序而協商不成立之事實，亦可認定。
(二)聲請人主張其自107年1月1日至109年10月31日擔任小客車租
    賃公司代駕司機，每月薪資約25,000元；自109年11月1日起
    至110年3月31日任職於浤騏貿易公司臺南分公司擔任業務助
    理，每月薪資約26,000元；自110年4月1日起迄今任職於尚
    裕發有限公司擔任業務，每月薪資約26,000元等情，業據其
    提出106、107、108、109年度綜合所得稅各類所得資料清單
    、勞工保險被保險人投保資料表、尚裕發有限公司在職證明
    為證（南司消債調字卷第41-43、47-49頁；消債更字卷第20
    5-209、261-263頁），另依卷附稅務電子閘門財產所得調件
    ，聲請人於109年度無所得、無財產（消債更字卷第325頁）
    ，是應以每月薪資26,000元認定為聲請人固定收入。又聲請
    人主張其名下財產僅臺南東門郵局存款餘額6,325元、南縣
    區漁會存款餘額90元、遠東國際商業銀行臺南分行存款餘額
    0元、台北銀行永康分行存款餘額756元、第一商業銀行存款
    餘額672元、三商美邦人壽保單兩份（保單價值準備金分別
    為287,198元、118,665元），無其他財產，有聲請人提出之
    債務人清冊、全國財產總歸戶財產查詢清單、台南東門郵局
    存摺、南縣區漁會存摺、遠東國際商業銀行臺南分行存摺、
    台北銀行永康分行存摺、第一商業銀行存摺、三商美邦人壽
    中文投保證明及保單封面兩份等件在卷可憑（南司消債調字
    卷第31、45頁；消債更字卷第211-223、227-245、321-323
    頁）。基此，聲請人目前償債能力應以其名下三商美邦人壽
    保單之保單價值準備金（分別為287,198元、118,665元）及
    每月薪資26,000元為據。　
(三)按債務人必要生活費用，以最近一年衛生福利部或直轄市政
    府所公告當地區每人每月最低生活費一點二倍定之，消債條
    例第64條之2第1項定有明文。債務人聲請更生或清算時所提
    財產及收入狀況說明書，其表明每月必要支出之數額，與消
    債條例第64條之2第1項、第2項規定之認定標準相符者，毋
    庸記載原因、種類及提出證明文件，亦為消債條例施行細則
    第21之1條第3項所明定。參酌聲請人居住地即臺南市政府公
    告111年度臺南市低收入戶最低生活費用每人每月為14,230
    元，該生活費標準係按照政府最近1年平均每人消費支出（
    包括食品費、衣著鞋襪費、房租水電費、家居管理費、醫療
    保健費、交通通訊費、娛樂教育費及雜項支出）百分之60訂
    定，故消債條例之債務人每月生活費標準自堪以上開每人每
    月最低生活費1.2倍即17,076元計之（計算式：14,230元 ×1
    .2＝17,076元，元以下四捨五入）。聲請人陳報其住在其哥
    哥的房子，與哥哥口頭約定補貼每月房租6,000元及水電費1
    ,500元，另每月餐費6,820元、瓦斯費750元、漁保1,000元
    、電話費142元、加油費600元、手機及網路費729元、生活
    雜項1,000元，以上合計每月支出18,541‬元，並提出中華電
    信帳單、水費繳費憑證、台灣電力公司繳費憑證、台灣電力
    公司繳費通知單、南縣區漁會健保費、勞保費繳費證明單、
    統一發票為證（南司消債調字卷第75-83頁；消債更字卷第2
    65-309頁）。惟上開單據無法證明聲請人與其哥哥口頭約定
    補貼每月房租6,000元乙情，是應依上開說明及標準，認聲
    請人之每月個人生活必要支出為17,076元，逾此金額，則不
    予計之。　
(四)按受扶養者之必要生活費用，準用第1項規定計算基準數額
    ，並依債務人依法應負擔扶養義務之比例認定之，消債條例
    第64條之2第2項定有明文。又債務人就前項第3款必要支出
    所表明之數額，與第64條之2第1項、第2項規定之必要生活
    費用數額相符者，毋庸記載其原因、種類及提出證明文件，
    消債條例第43條第7項前段定有明文。聲請人主張給付父親
    （39年8月19日出生，71歲逾）扶養費每月5,000元，父親無
    工作能力，扶養義務人三人等情，有聲請人提出戶籍謄本、
    其父親之108、109年度綜合所得稅各類所得資料清單、全國
    財產總歸戶財產查詢清單等件可稽（南司消債調字卷第51-5
    3頁；消債更字卷第311-317頁）；聲請人之父親為39年8月1
    9日出生，71歲有餘，已逾強制退休年齡，無收入，名下僅
    有汽車4輛，均已10年以上，無其他財產，不足供應聲請人
    父親生活費用所需，應認有受聲請人與其他扶養義務人共同
    扶養之必要，且其生活費標準，依前開規定，應以臺南市政
    府公告之111年度臺南市每人每月最低生活費用14,230元之1
    .2倍即17,076元為限，並依法由聲請人與其他扶養義務人共
    同負擔。依此計算之結果，聲請人每月扶養父親之扶養費用
    應以5,692元【計算式：17,076元×1/3＝5,692元，元以下四
    捨五入】為上限。是聲請人主張支付父親扶養費用每月5,00
    0元，未逾上開計算之金額，核屬適當，應堪採信。
(五)準此，聲請人目前每月薪資26,000元，扣除其每月生活必要
    費用17,076元及父親扶養費5,000元後，餘額3,924元，且經
    債權人陳報債權後，其債務金額高達7,599,298元，縱斟酌
    前開保單價值準備金，仍有難以清償之情況。是聲請人陳稱
    其收入無法負擔債務，堪可採信。依此，聲請人之經濟狀況
    ，確已達有不能清償之程度，而有更生之原因，及藉助更生
    制度調整其與債權人間之權利義務關係而重建其經濟生活之
    必要。　　
四、綜上所述，依債務人之收入財產及必要生活支出之情形，已
    達有不能清償之程度；債務人係一般消費者，未曾從事營業
    ，其無擔保或無優先權之本金及利息債務總額未逾12,000,0
    00元，亦曾踐行前置調解程序而調解不成立，復未經法院裁
    定開始清算程序或宣告破產，又無消債條例第6條第3項、第
    8條或第46條各款所定應駁回更生聲請之事由存在，債務人
    聲請本件更生，應予准許，爰裁定如主文所示。
中    華    民    國    111    年    4    月    12    日
                  民事第一庭    法  官　盧亨龍
以上正本係照原本作成。
不得抗告
本裁定已於民國111年4月12日下午4時公告。　　　
中　　華　　民　　國　　111 　年　　4 　　月　　12　　日
                                書記官  謝婷婷